臺灣板橋地方法院刑事簡易判決　　　　100年度選簡字第9號
公　訴　人　臺灣板橋地方法院檢察署檢察官
被　　　告　蔡昌碩
選任辯護人　洪志文律師
被　　　告　徐志良
選任辯護人　陳正旻律師
選任辯護人　李韶生律師
被　　　告　丁群峪原名丁貴山.
選任辯護人　陳添信律師
被　　　告　陳建凰
指定辯護人　本院公設辯護人彭宏東
上列被告因違反公職人員選舉罷免法案件，經檢察官提起公訴（
99年度選偵字第141 號、100 年度選偵字第16、25、41號）及移
送併辦（100 年度選偵字第52號：同一事實移請併辦），檢察官
起訴請求予以緩刑宣告，經被告自白犯罪，本院認宜以簡易判決
處刑，爰逕以簡易判決處刑如下：
    主  文
蔡昌碩共同犯公職人員選舉罷免法第九十九條第一項之期約賄賂
罪，處有期徒刑貳年。緩刑貳年，應向檢察官指定之機構或團體
，提供陸拾小時之義務勞動服務，於緩刑期間付保護管束。褫奪
公權年。扣案之選舉人名冊壹份沒收。
徐志良、丁群峪、陳建凰共同犯公職人員選舉罷免法第九十九條
第一項之期約賄賂罪，均處有期徒刑壹年陸月。均緩刑貳年，均
應向檢察官指定之機構或團體，提供陸拾小時之義務勞動服務，
均於緩刑期間付保護管束。均褫奪公權年。扣案之選舉人名冊
壹份沒收。
    事實及理由
一、本件犯罪事實、證據，均引用如附件檢察官聲請簡易判決處
    刑書之記載。
二、本件被告蔡昌碩、徐志良、丁群峪、陳建凰有起訴書所載之
    犯罪事實，業據各該被告於偵查、審理中自白犯罪，並有附
    件所示之起訴書所載之各該證據為據，堪認各該被告上開任
    意性自白，係與事實相符，本件事證明確，被告犯行，洵堪
    認定，應予依法論科。
三、被告蔡昌碩、徐志良、丁群峪、陳建凰有起訴書所載之犯行
    ，已如前述，茲論其罪刑如下：
  (一)按公職人員選舉罷免法第99條第1 項之投票行賄罪，係以對
    於有投票權之人，行求、期約或交付賄賂或其他不正利益，
    而約其不行使投票權或為一定之行使為構成要件。所謂行求
    ，係指行賄人自行向對方提出賄賂或不正利益，以備交付，
    祇以行賄者一方之意思表示為已足，不以受賄者之允諾為必
    要；所謂期約，係指行賄者與受賄者雙方就期望而為約定於
    一定期間內交付賄賂或利益，乃雙方意思已合致而尚待交付
    ；所謂交付，係指行賄者事實上將賄賂或不正利益交付受賄
    者收受之行為（最高法院96年度台上字第2135號判決要旨參
    照）。
  (二)被告四人共謀賄選後，以透過附表編號二、三所示之同案被
    告遞次與他人達成期約方式，而與附表所示之提供年籍資料
    供編制名冊之選舉權人達成期約賄選，核其等所為，均係犯
    公職人員選舉罷免法第九十九條第一項之期約賄賂罪。
  (三)按多次投票行賄行為，在94年2 月2 日修正公布並於95年7
    月1 日施行之現行刑法刪除連續犯規定之前，通說係論以連
    續犯。鑑於公職人員選舉，其前、後屆及不同公職之間，均
    相區隔，選舉區亦已特定，以候選人實行賄選為例，通常係
    以該次選舉當選為目的。是於刪除連續犯規定後，苟行為人
    主觀上基於單一之犯意，以數個舉動接續進行，而侵害同一
    法益，在時間、空間上有密切關係，依一般社會健全觀念，
    難以強行分開，在刑法評價上，以視為數個舉動之接續實行
    ，合為包括之一行為予以評價，較為合理，於此情形，即得
    依接續犯論以包括之一罪。否則，如係分別起意，則仍依數
    罪併合處罰，方符立法本旨（最高法院99年6 月29日99年度
    第5 次刑事庭會議決議要旨參照）。本案期約之選舉權人雖
    有數人，惟均係出於同一編制名冊目的下之期約結果，其賄
    選目的均屬同一，所侵害者均係該次選舉投票秩序之該單一
    非個人法益，依上開說明，自應認屬接續行為，而論以包括
    之一罪。是被告四人所為，係犯公職人員選舉罷免法第九十
    九條第一項之交付賄賂罪一罪。
  (四)被告四人就本案犯行與附表編號二、三所示之同案被告，有
    共謀之共同合意，並分擔遞次實施，是其等間有犯意聯絡及
    行為之分擔，構成共同正犯。
  (五)被告四人均於偵查中向檢察官自白其等如起訴書所示之犯行
    ，有該四人之偵訊筆錄在卷可查，符合公職人員選舉罷免法
    第99條第5 項前段之減刑之規定，爰依同條項規定，均減輕
    其刑；又本案查獲候選人即被告蔡昌碩為正犯，依卷內事證
    並非因被告徐志良、丁群峪、陳建凰之自白而查獲，自無本
    條項後段之適用，附此敘明。
  (六)爰審酌選舉制度乃落實民主政治之方式，透過選民以評斷候
    選人之才德、品行、學識、操守、政見等期能達到選賢與能
    之目的，其攸關國家政治發展之良窳、法律之興廢、公務員
    之進退，影響國家根基及人民權利甚鉅，而賄選為敗壞選風
    之主要根源，金錢介入選舉將嚴重戕害民主政治之根基，被
    告四人竟共謀起意為本案期約犯行，影響有投票權人自由行
    使其投票權之意思，敗壞選風，助長賄選，腐蝕民主法治根
    基，法治觀念薄弱及期約人數、本案僅止於期約尚未達交付
    之程度等情，暨念被告四人於偵查中自白而知悔悟坦承犯行
    等一切情狀，各量處如主文所示之刑，以示懲儆。
  (七)按「犯本章（註：第五章）之罪或刑法分則第六章之妨害投
    票罪，宣告有期徒刑以上之刑者，並宣告褫奪公權。」，公
    職人員選舉罷免法第113 條第2 項定有明文。本條項規定係
    為刑法第37條第2 項之特別規定，應優先適用本條項規定，
    惟就褫奪公權期間，因本條項並無特別規定，仍應適用刑法
    規定。查以，本案被告四人均犯公職人員選舉罷免法第五章
    之罪，且均經宣告有期徒刑以上之刑，爰依上開規定，就各
    該被告所犯之罪之主刑下，分別宣告如主文所示之褫奪公權
    期間。
  (八)另扣案之由黃雅雯提出之選舉人名冊，查係附表編號一至三
    所示之被告因共同期約賄選所生之物，屬其等共同犯罪所生
    之物，參照最高法院20年上字第925 號判例要旨，依刑法第
    38條第1 項第3 款規定，宣告沒收。
  (九)末查，被告蔡昌碩、徐志良、陳建凰前均未有任何前案紀錄
    ，丁群峪於84年3 月25日執行因違反槍砲彈藥管制條例案件
    之有期徒刑七月完畢出監後，即未因故意犯罪而受有期徒刑
    以上刑之宣告，有臺灣高等法院被告全國前案紀錄表在卷可
    查，其等因思慮不周，致犯本罪，惟犯後坦承犯行，尚知悔
    悟，信其等經此追訴審判後，均當知警惕而無再犯之虞，本
    院綜核上開各情後，認對其等宣告之刑，均以暫不執行為適
    當，爰分別依刑法第74條第1 項第1 款、第2 款規定，均宣
    告緩刑如主文所示，另斟酌賄選犯行，除敗壞選風外，並增
    加國家為偵審該犯行之成本支出，是仍宜予適當之處分以為
    警惕，茲依同條第2 項第5 款規定，及法院對附條件緩刑之
    該附加條件內容之裁量權限（臺灣高等法院97年度上訴字第
    5633號判決要旨參照），命被告四人均應向檢察官指定之機
    構或團體提供如主文所示時數之義務勞務，並依同法第93條
    第1 項第2 款規定，均諭知於緩刑期間付保護管束。
四、依刑事訴訟法第449 條第2 項、第3 項、第454 條第2 項、
    第450 條第1 項，公職人員選舉罷免法第99條第1 項、第5
    項前段、第113 條第2 項，刑法第11條、第28條、第74條第
    1 項第1 款、第2 款、第2 項第5 款、第93條第1 項第2 款
    、第37條第2 項、第38條第1 項第3 款，逕以簡易判決處刑
    如主文。
五、如不服本判決，得自收受送達之翌日起10日內向本院提出上
    訴狀，上訴於本院第二審合議庭（須附繕本）。
中    華    民    國   100    年    10    月    26    日
                  刑事第三庭  審判長法  官  侯志融
                                    法  官  黎錦福
                                    法  官  陳世旻
┌────────────────────────────────────────────┐
│附表：                                                                                  │
├──┬─────────────────────────────────────────┤
│編號│本案被告及於本案角色                                                              │
├──┼─────────────────────────────────────────┤
│ 一 │候選人方面（4人）                                                                 │
├──┼─────────────────────────────────────────┤
│    │(一)蔡昌碩（候選人）                                                                │
│    │(二)徐志良（競選總部秘書）                                                          │
│    │(三)丁群峪（泰山後援會會長  ／原名丁貴山）                                          │
│    │(四)陳建凰（泰山後援會總幹事／出面去龍鳳宮）                                        │
├──┼─────────────────────────────────────────┤
│ 二 │龍鳳宮方面（3人）                                                                 │
├──┼─────────────────────────────────────────┤
│    │(一)黃金柱（龍鳳宮／併提供自己年籍供抄錄編制名冊）                                  │
│    │(二)黃雅雯、呂家華（夫婦／經營龍鳳宮餐廳／未提供自己年籍供抄錄編制名冊）            │
│    │                （陳建凰、黃金柱勸說二人編製泰山鄉名冊，名冊上每人發1,000 元）    │
│    │                （黃雅雯將該編製訊息告知羅傑郁，請羅傑郁對外提供）                │
├──┼─────────────────────────────────────────┤
│ 三 │羅傑郁方面（17人）                                                                │
├──┼─────────────────────────────────────────┤
│    │(一)第一層：羅傑郁（前龍鳳宮餐廳員工）                                              │
│    │                （黃雅雯轉知編製名冊訊息與羅傑郁；羅傑郁誤認名冊每人發10,000元）  │
│    │(二)第二層：陳宗汶（受羅傑郁告知）                                                  │
│    │(三)第三層：蔡瑞傑、曾吉田、賴泳銓、「石頭」（受陳宗汶告知）                        │
│    │(四)第四層：蔡瑞安（受蔡瑞傑告知）                                                  │
│    │          于吉祥（受「石頭」告知）                                                │
│    │(五)第五層：姚人祥、陳秋萍（受于吉祥告知）                                          │
│    │(六)第六層：黃慧玲、劉明昌、周旺橦、羅連戊、趙炎輝、留弘偉（受陳秋萍告知）          │
│    │(七)第七層：留芷怡、賴金龍（受留弘偉告知）                                          │
│    │  ------------------------------------------------------------------------------  │
│    │(八)【簡圖】                                                                        │
│    │                                                  →黃慧玲                      │
│    │                                                  →劉明昌                      │
│    │                                                  →周旺橦                      │
│    │                                                  →羅連戊                      │
│    │                                                  →趙炎輝                      │
│    │                                        →陳秋萍→留弘偉→留芷怡            │
│    │                                                            →賴金龍            │
│    │  羅傑郁→陳宗汶→「石頭」→于吉祥→姚人祥                                │
│    │                    →蔡瑞傑→蔡瑞安                                          │
│    │                    →曾吉田                                                    │
│    │                    →賴泳銓                                                    │
│    │  ------------------------------------------------------------------------------  │
│    │(九)未併提供自己資料供編製名冊者（依本院準備程序之陳述）：                          │
│    │  羅傑郁、蔡瑞傑、于吉祥、蔡瑞安、陳秋萍、姚人祥、趙炎輝、賴金龍  │
├──┼─────────────────────────────────────────┤
│ 四 │其他單純提供年籍供抄錄編製名冊者（16人）                                          │
├──┼─────────────────────────────────────────┤
│    │(一)何冠杰：提供予上開三、(八)、簡圖、賴泳銓                                        │
│    │(二)黃必鑑：同上                                                                    │
│    │(三)洪俊光：提供予上開三、(八)、簡圖、陳秋萍                                        │
│    │(四)張屏湘：同上                                                                    │
│    │(五)賴子宏：同上                                                                    │
│    │(六)賴婉珊：同上                                                                    │
│    │(七)葉威志：同上                                                                    │
│    │(八)林阿耀：提供予上開三、(八)、簡圖、周旺橦                                        │
│    │(九)林銀琴：同上                                                                    │
│    │(十)張麗玉：同上                                                                    │
│    │(十一)周逸銘：同上                                                                    │
│    │(十二)黃柏俊：同上                                                                    │
│    │(十三)蔡永昌：同上                                                                    │
│    │(十四)高筱玲：提供予上開三、(八)、簡圖、羅連戊                                        │
│    │(十五)羅振溢：提供予上開三、(八)、簡圖、趙炎輝                                        │
│    │(十六)黃亞芬：同上                                                                    │
└──┴─────────────────────────────────────────┘
以上正本證明與原本無異
如不服本判決應於送達後10日內向本院提出上訴狀
                                    書記官  梁福建
中    華    民    國   100    年    11    月    1     日
附錄：本案論罪科刑法條
公職人員選舉罷免法
第   99    條
對於有投票權之人，行求期約或交付賄賂或其他不正利益，而約
其不行使投票權或為一定之行使者，處三年以上十年以下有期徒
刑，得併科新臺幣一百萬元以上一千萬元以下罰金。
預備犯前項之罪者，處一年以下有期徒刑。
預備或用以行求期約或交付之賄賂，不問屬於犯人與否，沒收之
。
犯第一項或第二項之罪，於犯罪後六個月內自首者，減輕或免除
其刑；因而查獲候選人為正犯或共犯者，免除其刑。
犯第一項或第二項之罪，在偵查中自白者，減輕其刑；因而查獲
候選人為正犯或共犯者，減輕或免除其刑。
第  113    條
犯本章之罪，其他法律有較重處罰之規定者，從其規定。辦理選
舉、罷免事務人員，假借職務上之權力、機會或方法，以故意犯
本章之罪者，加重其刑至二分之一。
犯本章之罪或刑法分則第六章之妨害投票罪，宣告有期徒刑以上
之刑者，並宣告褫奪公權。
--------------------------------------------------------
【附件】
臺灣板橋地方法院檢察署檢察官起訴書   99年度選偵字第141號
                                     100年度選偵字第16號
                                                  第25號
                                                  第41號
（被告欄記載從略）
上列被告因違反公職人員選舉罷免法等案件，業經偵查終結，認
應提起公訴，茲將犯罪事實及證據並所犯法條分敘如下：
        犯  罪  事  實
一、于吉祥前因施用毒品案件，經臺灣板橋地方法院以89年度易
    字第3101號判處有期徒刑8 月（下稱甲案）確定；再因賭博
    案件，經臺灣士林地方法院以90年度簡字第1792號判處有期
    徒刑4 月（下稱乙案）確定；又因施用毒品案件，經臺灣板
    橋地方法院以91年度易字81號判處有期徒刑1 年6 月（下稱
    丙案）確定；另因妨害自由案件，經臺灣板橋地方法院法院
    以91年度訴字第2216號判處有期徒刑4 月（下稱丁案）確定
    ；其中乙、丙案件經臺灣板橋地方法院定應執行有期徒刑1
    年8 月，並與甲、丁案件接續執行，於民國93年3 月29日縮
    短刑期假釋出監。復於前開假釋期間內，因施用毒品案件，
    經臺灣高等法院以94年度上易字第1194號判處有期徒刑1 年
    2 月確定（下稱戊案）；再因違反毒品危害防制條例案件，
    經臺灣高等法院以94年度上訴字第2011號判處有期徒刑1 年
    10月確定（下稱己案）；另因違反槍砲彈藥刀械管制條例案
    件，經臺灣高等法院以95年度上訴字第1779號判處有期徒刑
    3 年6 月確定（下稱庚案）；上開戊、己、庚3 案經裁定減
    刑及合併定應執行刑為有期徒刑4 年4 月，並與前開假釋經
    撤銷後之殘刑接續執行，甫於98年12月23日縮短刑期假釋出
    監並交付保護管束，至99年9 月15日保護管束期滿未經撤銷
    假釋而以已執行徒刑完畢論。
二、緣中央選舉委員會於99年間舉行「新北市第一屆議員選舉」
    ，並定於99年11月27日投票，蔡昌碩係登記為該屆第二選區
    第19號候選人，徐志良、丁群峪（原名丁貴山）與陳建凰則
    分別擔任其競選總部秘書、泰山後援會會長及總幹事職務，
    均為蔡昌碩從事助選之工作。詎渠等為期使蔡昌碩能順利當
    選，竟謀議對有投票權之人交付賄賂，遂共同基於反覆對有
    投票權之人交付賄賂，而約其就投票權為一定行使之犯意，
    先由陳建凰於99年10月中旬某日，前往黃金柱位在臺北縣泰
    山鄉（現改制為新北市泰山區○○○街33號之「龍鳳宮」內
    ，向以經營餐廳為業、地方人面較廣且為該廟信眾之黃雅雯
    、呂家華夫妻表示，為使蔡昌碩能順利當選，請渠等出面對
    外抄錄相關選舉人名冊，俾供行求、期約、交付賄賂之用，
    願投票支持蔡昌碩之人，每人每票可得新臺幣（下同）1,00
    0 元，而要求黃雅雯、呂家華夫妻協助蔡昌碩買票，黃雅雯
    、呂家華在黃金柱殷勸下應允，遂與蔡昌碩、徐志良、丁群
    峪、陳建凰等人達成共同賄選之犯意聯絡，推由黃雅雯於同
    年10月底、11月初某日，撥打電話聯絡原為渠等餐廳員工之
    羅傑郁，指示羅傑郁積極對外蒐集、抄錄設籍在臺北縣（現
    改制為新北市）第二選區泰山、五股、林口、新莊地區相關
    選舉人名冊，以預備供蔡昌碩行求、期約、交付賄賂使用，
    並由羅傑郁負責與其聯繫，惟聯絡過程中羅傑郁誤解每票賄
    選代價係1 萬元，蒐集、抄錄名冊之人可從中抽佣牟利，遂
    於接獲電話後四處積極蒐集、抄錄行賄所需之名冊，並將上
    情告知陳宗汶及真實姓名年籍不詳綽號「石頭」之成年男子
    ，綽號「石頭」之成年男子再將上情告知于吉祥，于吉祥復
    將上情轉告姚人祥與陳秋萍，而陳宗汶亦將上情轉知蔡瑞傑
    、曾吉田與賴泳銓，蔡瑞傑復告知蔡瑞安，陳秋萍另轉告留
    弘偉、趙炎輝、羅連戊、周旺橦、劉明昌與黃慧玲等人，留
    弘偉又將上情告知留芷怡與賴金龍，渠等為貪圖蒐集名冊者
    可自每票賄選代價中抽佣之利益，遂均與蔡昌碩、徐志良、
    丁群峪、陳建凰、黃金柱、黃雅雯、呂家華等人共同基於對
    有投票權之人行求、期約賄賂之犯意，對外以每票約可獲得
    1,500 元至3 、4,000 元不等之現金為代價，詢問他人是否
    願意提供個人資料供抄錄，及於新北市第一屆議員選舉時，
    將渠等自身之選票投給蔡昌碩，進而與其中有投票權之何冠
    杰、黃必鑑、周逸銘、林阿耀、林銀琴、洪俊光、張屏湘、
    高筱玲、張麗玉、黃伯俊、葉威志、蔡永昌、賴子宏、賴婉
    珊、羅振溢、黃亞芬等人，約為投票權之一定行使，以此方
    式行求、期約賄選，並將蒐集、抄錄所得個人資料逐一登載
    在賄選名冊上，再先後將各自製備之名單層層轉交予黃雅雯
    收執，俾供黃雅雯轉交予陳建凰憑以發放現金賄款之依據。
    嗣黃雅雯雖於99年11月12或13日，在上址「龍鳳宮」內，將
    彙整所得新北市第二選區部分選舉人名冊轉交予陳建凰，期
    間黃金柱亦承前開犯意，抄錄其本人及其親友之個人身分資
    料予陳建凰，惟因丁群峪指示僅須掌握泰山地區支持者之人
    數即可，陳建凰遂僅抄錄黃雅雯所提供上開選舉人名冊中屬
    於泰山地區之部分，並就各村、里統計人數，製表交予丁群
    峪，丁群峪再於其臺北縣泰山鄉○○路○ 段273 巷11之8 號
    居所交予前來拿取之徐志良，殆徐志良返回蔡昌碩位在臺北
    縣新莊市（現改制為新北市新莊區○○○路上之競選總部後
    ，即將上開買票人數統計表託真實姓名年籍不詳綽號「小巫
    」之成年男子轉交予蔡昌碩本人收執。嗣因賄選風聲走漏，
    且評估勝選機率不高，蔡昌碩遂決定不發放賄款，詎料此舉
    引發羅傑郁、于吉祥、姚人祥、陳秋萍等人心生不滿，逕行
    找上黃雅雯之公公呂樹全出面調處，陳建凰、丁群峪等人因
    見蔡昌碩方面遲遲不發下賄款，憂心對支持者無法交代，且
    懼怕遭誤解將賄款侵吞，遂於99年11月24日前往上址蔡昌碩
    競選總部尋蔡昌碩說明而不遇，遂將上情告知不知情、在蔡
    昌碩競選總部協助主持大計之張玉美，請張玉美派員前往泰
    山後援會召開說明會說明，以息群怨，獲張玉美應允，陳建
    凰遂安排黃金柱、羅傑郁、陳宗汶、于吉祥、姚人祥、陳秋
    萍等人於99年11月25日20時許，在蔡昌碩泰山後援會2 樓進
    行協調，並由競選總部方面派徐志良到場說明，徐志良到場
    後表明蔡昌碩競選總部因勝選無望等因素暫停買票，惟當場
    仍難平眾怒，羅傑郁、于吉祥、姚人祥、陳秋萍等人在泰山
    後援會徘徊不去，直至陳建凰通知黃雅雯到場說明後，黃雅
    雯仍遭渠等要求簽下切結書，用以擔保一定會發放150 萬元
    款項，嗣經黃雅雯報警處理，始敗露上開賄選事跡，而為警
    偵悉上情，並扣得黃雅雯彙整所得選舉人名冊1 份。
二、案經本署檢察官指揮法務部調查局臺北縣調查站（現改制為
    新北市調查處）暨臺北縣（現改制為新北市）政府警察局新
    莊分局偵辦。
        證  據  並  所  犯  法  條
一、證據清單與待證事實：
   ┌───┬─────────┬──────────┐
   │ 編號 │ 證  據  名  稱   │  證  明  事  實    │
   ├───┼─────────┼──────────┤
   │  一  │被告蔡昌碩、丁群峪│(一)上揭全部犯罪事實  │
   │      │、徐志良、陳建凰、│(二)被告蔡昌碩、丁群峪│
   │      │黃金柱、黃雅雯、呂│  、徐志良、陳建凰、│
   │      │家華、羅傑郁、陳宗│  黃金柱、黃雅雯、呂│
   │      │汶、于吉祥、姚人祥│  家華、羅傑郁、陳宗│
   │      │、陳秋萍、蔡瑞傑、│  汶、于吉祥、姚人祥│
   │      │曾吉田、賴泳銓、留│  、陳秋萍、蔡瑞傑、│
   │      │弘偉、趙炎輝、羅連│  曾吉田、賴泳銓、留│
   │      │戊、周旺橦、劉明昌│  弘偉、趙炎輝、羅連│
   │      │、黃慧玲、留芷怡、│  戊、周旺橦、劉明昌│
   │      │賴金龍、何冠杰、黃│  、黃慧玲、留芷怡、│
   │      │必鑑、周逸銘、林阿│  賴金龍共同行求、期│
   │      │耀、林銀琴、洪俊光│  約洪俊光、張屏湘、│
   │      │、張屏湘、高筱玲、│  賴子宏、陳瑞揚、高│
   │      │張麗玉、黃伯俊、葉│  筱玲、吳明鑫、許玉│
   │      │威志、蔡永昌、賴子│  宜、林宜芳、葉威志│
   │      │宏、賴婉珊、羅振溢│  、周逸銘、許添財、│
   │      │、黃亞芬之自白與結│  邵秀容、羅振溢、蘇│
   │      │證                │  財旺、陳景如、孫勝│
   │      │                  │  淵、黃宥霖、林塎埒│
   │      │                  │  、江緯峻、李培正、│
   │      │                  │  蕭淑文、吳錦萍、葉│
   │      │                  │  文賢、賴琬珊、吳依│
   │      │                  │  紋、江月勤、李銀蘭│
   │      │                  │  、郭進興、林惠茹、│
   │      │                  │  陳英美、林銀琴、黃│
   │      │                  │  伯俊、鐘惠玲、蔡永│
   │      │                  │  昌、黃亞芬、張麗玉│
   │      │                  │  、林阿耀、劉益維、│
   │      │                  │  胡慧敏、高賢明、陳│
   │      │                  │  淑敏、陳文賢、黃必│
   │      │                  │  鑑、何冠杰、陳世鈞│
   │      │                  │  、曾鑑明等人為投票│
   │      │                  │  權一定行使之事實  │
   │      │                  │(三)被告徐志良於99年11│
   │      │                  │  月25日20時許，代表│
   │      │                  │  蔡昌碩競選總部前往│
   │      │                  │  泰山後援會召開說明│
   │      │                  │  會，會中對與會人員│
   │      │                  │  宣稱蔡昌碩因研判勝│
   │      │                  │  選無望而不撥款買票│
   │      │                  │  之事實            │
   │      │                  │(四)被告蔡瑞傑確實有告│
   │      │                  │  知蔡瑞安票投19號蔡│
   │      │                  │  昌碩，可獲一票1,00│
   │      │                  │  0至2,000元之對價等│
   │      │                  │  語，請蔡瑞安幫忙蒐│
   │      │                  │  集選舉人個人資料之│
   │      │                  │  事實              │
   ├───┼─────────┼──────────┤
   │  二  │被告蔡瑞安之供述  │被告蔡瑞安矢口否認涉│
   │      │                  │有何違反選罷法之犯行│
   │      │                  │，辯稱：其不清楚所蒐│
   │      │                  │集個人資料之用途，抄│
   │      │                  │錄回來之個人資料就直│
   │      │                  │接交給蔡瑞傑，蔡瑞傑│
   │      │                  │僅告知其有好康的，惟│
   │      │                  │不知好康的內容，事後│
   │      │                  │雖知選舉有關，亦不知│
   │      │                  │是要幫哪一位候選人云│
   │      │                  │云之事實            │
   ├───┼─────────┼──────────┤
   │  三  │證人郭孟倫、郭怡婷│(一)被告陳秋萍、留弘偉│
   │      │、陳瑞揚、吳明鑫、│  趙炎輝、羅連戊、劉│
   │      │許玉宜、林宜芳、葉│  明昌、周旺橦、留芷│
   │      │威志、許添財、邵秀│  怡、賴金龍、黃慧玲│
   │      │容、蘇財旺、陳景如│  、陳宗汶、蔡瑞傑、│
   │      │、孫勝淵、黃宥霖、│  賴泳銓等人以每票約│
   │      │林塎埒、江緯峻、李│  可獲得1,50 0元至3 │
   │      │培正、蕭淑文、吳錦│  、4,000元不等之現 │
   │      │萍、葉文賢、吳依紋│  金為代，詢問左列證│
   │      │、江月勤、李銀蘭、│  人等人是否願意提供│
   │      │郭進興、林惠茹、陳│  個人資料供其抄錄，│
   │      │英美、鐘惠玲、蔡永│  及於新北市第一屆議│
   │      │昌、劉益維、胡慧敏│  員選舉時，將渠等自│
   │      │、高賢明、陳淑敏、│  身之選票投給蔡昌碩│
   │      │陳文賢、陳世鈞、曾│  之事實            │
   │      │鑑明、蔡英寬、張玉│(二)被告丁群峪等人為蔡│
   │      │美之證述          │  昌碩遲不撥付賄款之│
   │      │                  │  事，於99年11月24日│
   │      │                  │  前往競選總部尋蔡昌│
   │      │                  │  碩不遇，經張玉美排│
   │      │                  │  解後瞭解到蔡昌碩有│
   │      │                  │  私下進行買票之行為│
   │      │                  │  ，乃勸阻被告丁群峪│
   │      │                  │  等人，並應允被告丁│
   │      │                  │  群峪等人之請求，於│
   │      │                  │  翌（25）日派被告徐│
   │      │                  │  志良前往泰山後援會│
   │      │                  │  向協助買票之人說明│
   │      │                  │  ，避免被告丁群峪等│
   │      │                  │  遭誤解侵吞賄款之事│
   │      │                  │  實                │
   ├───┼─────────┼──────────┤
   │  四  │臺灣板橋地方法院99│被告于吉祥、姚人祥與│
   │      │年度聲監字第1208、│陳秋萍聯絡蒐集選舉人│
   │      │聲監續字第1203號通│名冊事宜，及渠等因蔡│
   │      │訊監察書及通訊監察│昌碩方面遲不撥付賄款│
   │      │譯文數紙          │，而遭各方詢問、催促│
   │      │                  │責難之事實          │
   ├───┼─────────┼──────────┤
   │  五  │員警行動蒐證光碟1 │蔡昌碩泰山後援會於99│
   │      │片及翻拍照片數張  │年11月25日20時許召開│
   │      │                  │說明會，被告于吉祥、│
   │      │                  │姚人祥及陳秋萍等人均│
   │      │                  │有到場，被告陳建凰當│
   │      │                  │時且在1樓外向于吉祥 │
   │      │                  │說明之事實          │
   ├───┼─────────┼──────────┤
   │  六  │選舉人名冊1份     │被告蔡昌碩、丁群峪、│
   │      │                  │徐志良、陳建凰、黃金│
   │      │                  │柱、黃雅雯、呂家華、│
   │      │                  │羅傑郁、陳宗汶、于吉│
   │      │                  │祥、姚人祥、陳秋萍、│
   │      │                  │蔡瑞傑、蔡瑞安、曾吉│
   │      │                  │田、賴泳銓、留弘偉、│
   │      │                  │趙炎輝、羅連戊、周旺│
   │      │                  │橦、劉明昌、黃慧玲、│
   │      │                  │留芷怡、賴金龍等人對│
   │      │                  │外蒐集、抄錄設籍在臺│
   │      │                  │北縣第二選區泰山、五│
   │      │                  │股、林口、新莊地區相│
   │      │                  │關選舉人名冊，以預備│
   │      │                  │供蔡昌碩行求、期約、│
   │      │                  │交付賄賂使用之事實  │
   └───┴─────────┴──────────┘
二、按投票行賄罪之處罰分別規定於刑法第144 條及公職人員選
    舉罷免法第99條第1 項，而本件係公職人員選舉罷免法第2
    條第2 款所規定之地方公職人員選舉，公職人員選舉罷免法
    第99條第1 項自屬刑法第144 條之特別法，依特別法優於普
    通法之規定，自應優先適用公職人員選舉罷免法之規定，此
    點核先敘明。是本件核被告被告蔡昌碩、丁群峪、徐志良、
    陳建凰、黃金柱、黃雅雯、呂家華、羅傑郁、陳宗汶、于吉
    祥、姚人祥、陳秋萍、蔡瑞傑、蔡瑞安、曾吉田、賴泳銓、
    留弘偉、趙炎輝、羅連戊、周旺橦、劉明昌、黃慧玲、留芷
    怡、賴金龍等24人所為，均係違反公職人員選舉罷免法第99
    條第1 項之行求、期約賄賂罪嫌；被告何冠杰、黃必鑑、周
    逸銘、林阿耀、林銀琴、洪俊光、張屏湘、高筱玲、張麗玉
    、黃伯俊、葉威志、蔡永昌、賴子宏、賴婉珊、羅振溢、黃
    亞芬等16人則係犯刑法第143 條之有投票權人期約賄賂罪嫌
    。又被告蔡昌碩、丁群峪、徐志良、陳建凰、黃金柱、黃雅
    雯、呂家華、羅傑郁、陳宗汶、于吉祥、姚人祥、陳秋萍、
    蔡瑞傑、蔡瑞安、曾吉田、賴泳銓、留弘偉、趙炎輝、羅連
    戊、周旺橦、劉明昌、黃慧玲、留芷怡、賴金龍就上開犯行
    ，有犯意聯絡與行為分擔，請論以共同正犯。再按刑事法若
    干犯罪行為態樣，本質上具有反覆、延續實行之特徵，立法
    時既予特別歸類，定為犯罪構成要件之行為要素，則行為人
    基於概括之犯意，在密切接近之一定時、地持續反覆之複次
    行為，倘依社會通念，於客觀上任為符合一個反覆、延續性
    之行為觀念者，於刑法評價上，即應僅成立一罪，學理上所
    稱「集合犯」之職業性、營業性或收集性等具有重複特質之
    犯罪均屬之，例如經營、從事業務、收集、販賣、製造、散
    佈等行為概念者是，最高法院96年度臺上字第172 號、95年
    度臺上字第4686號、95年度臺上字第1079號判決意旨參照，
    而行求、期約、交付賄賂之目的，係在使特定候選人當選，
    原則上無法期待犯罪行為人僅對單一對象行賄，亦即投票行
    賄罪之特質即為犯罪行為人通常會對多數相對人為之，故在
    客觀上得將多數行求、期約、交付賄賂之行為視為一個反覆
    、延續性之行為，屬於「集合犯」之概念；本件被告蔡昌碩
    、丁群峪、徐志良、陳建凰、黃金柱、黃雅雯、呂家華、羅
    傑郁、陳宗汶、于吉祥、姚人祥、陳秋萍、蔡瑞傑、蔡瑞安
    、曾吉田、賴泳銓、留弘偉、趙炎輝、羅連戊、周旺橦、劉
    明昌、黃慧玲、留芷怡、賴金龍等人於相近之時、地，反覆
    多次行求、期約投票權人為一定投票權之行使，依社會通念
    顯具有反覆性質，應屬刑法上之「集合犯」，請論以1 罪。
    另被告于吉祥曾受有期徒刑之執行完畢，此有本署刑案資料
    查註紀錄表附卷可參，其於刑之執行完畢後，5 年內故意再
    犯本件有期徒刑以上之罪，為累犯，請依刑法第47條第1 項
    之規定加重其刑；被告蔡昌碩、丁群峪、徐志良、陳建凰、
    黃金柱、黃雅雯、呂家華、羅傑郁、陳宗汶、于吉祥、姚人
    祥、陳秋萍、蔡瑞傑、曾吉田、賴泳銓、留弘偉、趙炎輝、
    羅連戊、周旺橦、劉明昌、黃慧玲、留芷怡、賴金龍、何冠
    杰、黃必鑑、周逸銘、林阿耀、林銀琴、洪俊光、張屏湘、
    高筱玲、張麗玉、黃伯俊、葉威志、蔡永昌、賴子宏、賴婉
    珊、羅振溢、黃亞芬等人於偵查中自白，已如前述，請各依
    公職人員選舉罷免法第99條第5 項前段及第111 條第1 項後
    段之規定減輕其刑，就被告于吉祥部分並請依法先加後減之
    ；被告陳建凰、丁群峪、徐志良與留弘偉於本署偵查中且供
    述與本案案情有重要關係之待證事項及其他共犯之犯罪事證
    ，使檢察官得以追訴其他共犯，另請依證人保護法第14條第
    1 項之規定遞減其刑。請審酌選舉權乃民主政治最重要之環
    節，如何保持選舉權得以公正、合法、自由行使，以達選賢
    與能，實為民主國家之終極目標，蓋民主政治之基礎即在於
    公平之選舉制度，如此有志於為民服務者，方得以透過公平
    之選舉制度說服選民投票支持，而選民亦得以透過公平的選
    舉制度選出代表其意見之民意代表參與政治，是以公平的選
    舉制度首重避免金錢、暴力之介入，俾確保選民係基於自由
    意志參與政治事務的決定過程，從而選風之良窳對於民主政
    治的發展影響至鉅，若得以金錢賄賂操控選舉之結果，則選
    舉無非淪為財富的競賽，然被告蔡昌碩、丁群峪、徐志良、
    陳建凰、黃金柱、黃雅雯、呂家華、羅傑郁、陳宗汶、于吉
    祥、姚人祥、陳秋萍、蔡瑞傑、蔡瑞安、曾吉田、賴泳銓、
    留弘偉、趙炎輝、羅連戊、周旺橦、劉明昌、黃慧玲、留芷
    怡、賴金龍為求使蔡昌碩順利當選，竟以行求、期約賄賂之
    手法拉票，情節匪淺，被告何冠杰、黃必鑑、周逸銘、林阿
    耀、林銀琴、洪俊光、張屏湘、高筱玲、張麗玉、黃伯俊、
    葉威志、蔡永昌、賴子宏、賴婉珊、羅振溢、黃亞芬為貪圖
    小利，竟許為投票權之一定行使，對選舉制度之公平性所生
    之危害程度，兼酌以本件最終並未發放任何賄款，及渠等除
    蔡瑞安外，犯罪後均能坦承犯行之犯後態度等一切情狀，量
    處被告蔡昌碩、于吉祥、蔡瑞安有期徒刑2 年6 月【本判決
    註：就蔡昌碩刑度部分，已經檢察官於本院100 年8 月9 日
    準備程序更正為二年】，被告黃金柱、黃雅雯、呂家華、羅
    傑郁、陳宗汶、姚人祥、陳秋萍、蔡瑞傑、曾吉田、賴泳銓
    、趙炎輝、羅連戊、周旺橦、劉明昌、黃慧玲、留芷怡、賴
    金龍有期徒刑2 年，被告丁群峪、徐志良、陳建凰、留弘偉
    有期徒刑1 年6 月，被告何冠杰、黃必鑑、周逸銘、林阿耀
    、林銀琴、洪俊光、張屏湘、高筱玲、張麗玉、黃伯俊、葉
    威志、蔡永昌、賴子宏、賴婉珊、羅振溢、黃亞芬有期徒刑
    3 月，並請各依公職人員選舉罷免法第98條第3 項、第113
    條第3 項之規定，併予宣告被告蔡昌碩、丁群峪、徐志良、
    陳建凰、黃金柱、黃雅雯、呂家華褫奪公權3 年，被告羅傑
    郁、陳宗汶、于吉祥、姚人祥、陳秋萍、蔡瑞傑、蔡瑞安、
    曾吉田、賴泳銓、留弘偉、趙炎輝、羅連戊、周旺橦、劉明
    昌、黃慧玲、留芷怡、賴金龍褫奪公權2 年，及被告何冠杰
    、黃必鑑、周逸銘、林阿耀、林銀琴、洪俊光、張屏湘、高
    筱玲、張麗玉、黃伯俊、葉威志、蔡永昌、賴子宏、賴婉珊
    、羅振溢、黃亞芬褫奪公權1 年。兼衡被告蔡昌碩、丁群峪
    、徐志良、陳建凰、黃金柱、黃雅雯、呂家華、羅傑郁、陳
    宗汶、姚人祥、陳秋萍、蔡瑞傑、曾吉田、賴泳銓、留弘偉
    、趙炎輝、羅連戊、周旺橦、劉明昌、黃慧玲、留芷怡、賴
    金龍、何冠杰、黃必鑑、周逸銘、林阿耀、林銀琴、洪俊光
    、張屏湘、高筱玲、張麗玉、黃伯俊、葉威志、蔡永昌、賴
    子宏、賴婉珊、羅振溢、黃亞芬等人5 年內均未曾因故意犯
    罪而受有期徒刑以上刑之宣告，有本署刑案資料查註紀錄表
    在卷足考，是念渠等徒因一時失慮致罹刑章，歷此教訓當知
    警惕，應無再犯之虞，請予宣告緩刑，以勵自新。至扣案之
    選舉人名冊1 份，係供犯罪所用之物且屬被告黃雅雯所有，
    業據被告黃雅雯供承在卷，並請依刑法第38條第3 項、第1
    項第2 款規定宣告沒收之。
三、依刑事訴訟法第251 條第1 項提起公訴。
    此    致
臺灣板橋地方法院
中    華    民    國   100    年    3     月    4     日
                              檢  察  官  卓 俊 吉
本件正本證明與原本無異
中    華    民    國   100    年     3    月    10    日
                              書  記  官